【裁判字號】    97,上易,1446
【裁判日期】    970724
【裁判案由】    贓物
【裁判全文】
臺灣高等法院刑事判決                97年度上易字第1446號
上  訴  人  臺灣臺北地方法院檢察署檢察官
被      告  甲○○
上列上訴人因被告贓物案件，不服臺灣臺北地方法院96年度易字
第2769號，中華民國97年5月13日第一審判決（起訴案號：臺灣
臺北地方法院檢察署96年度偵字第11115號），提起上訴，本院
判決如下：
    主  文
上訴駁回。
    理  由
一、本案經本院審理結果，認第一審判決對被告甲○○為無罪
    之諭知，核無不當，應予維持，並引用第一審判決書記載之
    證據及理由（如附件）。
二、檢察官上訴意旨以：
  (一)原審雖認定被告曾於原審行準備程序時及審理中陳稱：當初
    有向那個人拿行照等詞，並認被告偵查中陳稱：借車時並未
    借行車執照乙節，與事實不符等情，然遍閱全卷，被告除於
    96年6月8日本署偵查中供述：「（他有無借你行照？）行照
    沒有」、原審96年12月18日行準備程序時供稱：「（檢察官
    問：當初有無向那個人拿行照？）沒有，行照是放在車子裡
    面」及原審於97年4 月22日公開審理時供述：「贓物我不曉
    得，因為行照是放在車子裡面，所以我也不曉得是贓物」、
    「我是從外地來的，所以朋友借給我的車子而且還有行照，
    有行照我就認為可以借，我不知道是贓車」等語外，均乏見
    「被告曾向友人拿取行照」之供詞，則原審之認定，不僅與
    被告之供述情節相互矛盾，亦有悖於卷內之證據資料，更不
    知原審前開認定之憑據何來，已有不當。
  (二)再者，原審既認被告所述情節，與經驗法則相違背，已非尋
    常，竟又再為「仍非全無可能發生，尚不能遽認係屬虛構」
    之認定，不僅違反前述憑以判斷「被告所述情節有違常情」
    之經驗法則，且彼此扞格，更不知後者之認定依據及其所憑
    之經驗法則何來，判決理由顯然矛盾及不備，難認妥當。
  (三)又原審固認定被告騎乘上開機車因違規為警攔停舉發之時間
    ，分別係同月23日13時24分、同月24日18時33分許，均係在
    告訴人報案之後，則被告二度為警攔停當時，倘未出具行照
    執照供警員稽查，警員應會立即線上查詢車輛狀態而當場發
    現被告持有贓車等情，然告訴人係於96年3月22日5時許，向
    臺北市政府警察局大安分局敦化南路派出所報案機車失竊，
    而被告旋於告訴人報案後之翌（23）日、次二（24）日即為
    警查獲，則因電腦檔案上傳、連線仍有時間差之故，斯時執
    行攔停舉發之警員是否能及時線上查詢車輛狀態，猶有疑問
    ，原審未予傳喚該等警員到庭，詳加查明，顯有未善盡調查
    能事之處，且原審逕為上述「業經線上查詢」之認定，亦乏
    其以為判斷之基礎，判決理由自有不備，要嫌速斷。
  (四)末者，原審雖認定被告倘確知所借用之車輛為贓物，衡情應
    盡量避免違規駕駛以免為警攔查，且避免將罰單置於車內，
    以免遭循線查獲，惟被告竟於借用當日、翌日，各因「未戴
    安全帽」、「未依遵行方向」等明顯之違規行為遭警員攔查
    ，且於歸還車輛時，亦未將罰單取走而留置車內，依此等客
    觀事實，被告辯稱：不知該車係贓物等語，衡情應非虛構，
    可以採信等節，然如被告辯稱：向友人借車乙情，果屬真實
    ，被告自應取走罰單並繳納違規罰鍰，以示己身對於違規行
    為之負責，以免牽累友人；反之，依原審認定之客觀事實，
    正因該車業已失竊，係屬贓物，被告方任意、漫不在乎地留
    置罰單於車內，不予理會，在在突顯被告對於該車確屬贓物
    之主觀認知，原審此部分之認定，更非正確云云。
三、按犯罪事實應依證據認定之，無證據不得認定其犯罪事實；
    刑事訴訟法第154條第2項定有明文。次按認定犯罪事實所憑
    之證據，雖不以直接證據為限，間接證據亦包括在內；然而
    無論直接或間接證據，其為訴訟上之證明，須於通常一般之
    人均不致有所懷疑，而得確信其為真實之程度者，始得據為
    有罪之認定，倘其證明尚未達到此一程度，而有合理之懷疑
    存在時，事實審法院復已就其心證上理由予以闡述，敘明其
    如何無從為有罪之確信，因而為無罪之判決，尚不得任意指
    為違法。刑事訴訟法第161條已於民國91年2月8日修正公布
    ，其第一項規定：檢察官就被告犯罪事實，應負舉證責任，
    並指出證明之方法。因此，檢察官對於起訴之犯罪事實，應
    負提出證據及說服之實質舉證責任。倘其所提出之證據，不
    足為被告有罪之積極證明，或其指出證明之方法，無從說服
    法院以形成被告有罪之心證，基於無罪推定之原則，自應為
    被告無罪判決之諭知；本件原審審判時，修正之刑事訴訟法
    關於舉證責任之規定，已經公布施行，檢察官仍未提出適合
    於證明犯罪事實之積極證據，並說明其證據方法與待證事實
    之關係；原審對於卷內訴訟資料，復已逐一剖析，參互審酌
    ，仍無從獲得有罪之心證，因而維持第一審諭知無罪之判決
    ，於法洵無違誤。最高法院76年台上字第4986號、92年台上
    字第128號分別著有判例。經查：
  (一)被告在原審96年12月18日準備程序中固係供陳：沒有（向那
    個人拿行照）云云；然同時又供稱：行照是放在車子裡面等
    語（見原審卷第15頁背面）。原審判決因以：被告二度為警
    攔停當時，倘未出具行車執照供警員稽查，警員應會立即線
    上查詢車輛狀態而當場發現被告持有贓車，惟被告二次遭警
    員攔停，均僅被舉發交通違規，且觀之上開二張罰單，於「
    是否出示保險證」之欄位均勾選「有出示」，堪認被告辯稱
    為警攔查當時，確有出示行車執照供警員查核等情屬實；從
    而，被告於本院辯稱「借用上開機車時，行車執照在車內」
    等語，應堪採信。經核尚無違背通常事理之推斷。
  (二)次按事實審法院對於證據之取捨，依法雖有自由判斷之權，
    然積極證據不足證明犯罪事實時，被告之抗辯或反證縱屬虛
    偽，仍不能以此資為積極證據應予採信之理由；最高法院30
    年上字第482號亦著有判例。原審判決以：被告辯稱「不知
    該車係贓物」等語，衡情應非虛構，且原審復查無其他卷存
    積極事證足認被告涉犯檢察官所指收受贓物罪嫌為由，而為
    被告無罪判決之諭知；於法亦無不合。
  (三)再查，91年2月8日修正公布之刑事訴訟法第161條第1項規定
    ：檢察官就被告犯罪事實，應負舉證責任，並指出證明之方
    法；因此，檢察官對於起訴之犯罪事實，應負提出證據及說
    服之實質舉證責任。本件公訴人在原審僅聲請詰問告訴人，
    並未請求傳喚開立舉發違反道路交通管理事件通知單之警員
    ；原審以公訴人所提出之證據，不足為被告有罪之積極證明
    ，基於無罪推定之原則，逕為被告無罪判決之諭知，而未傳
    喚該等開立舉發違反道路交通管理事件通知單之警員到庭訊
    問；揆諸上揭最高法院判例意旨，尚不得任意指為違法。
  (四)又證據之證明力由法院自由判斷之，為刑事訴訟法第269條
    所明定，此項自由判斷職權之行使，苟係基於普通日常生活
    之經驗，而非違背客觀上應認為確實之定則者，即屬合於經
    驗法則，不容當事人任意指摘，最高法院30年上字第597號
    另著有判例。查，原審以：被告倘確知所借用之車輛為贓物
    ，衡情應盡量避免違規駕駛以免為警攔檢，且避免將罰單置
    於車內，以免遭循線查獲，惟被告竟於借用當日、翌日，各
    因「未戴安全帽」、「未依遵行方向」等明顯之違規行為遭
    警員攔檢，且於歸還車輛時，亦未將罰單取走而留置車內，
    依此等客觀事實，被告辯稱不知該車係贓物等語，衡情應非
    虛構，可以採認乙節；尚無違背客觀上應認為確實之定則，
    而合於經驗法則，不容當事人任意指摘。至於，被告於借用
    當日、翌日，各因「未戴安全帽」、「未依遵行方向」等違
    規行為遭警開立「舉發違反道路交通管理事件通知單」之遭
    告發駕駛人，均明確記載為被告「甲○○」名義，核與機車
    所有人毫無任何牽連，有該等舉發違反道路交通管理事件通
    知單在卷可憑（見偵查卷第13頁、第14頁）。公訴人之上訴
    意旨所指：如被告辯稱「向友人借車」乙情，果屬真實，被
    告自應取走罰單並繳納違規罰鍰，以示己身對於違規行為之
    負責，以免牽累友人；反之，依原審認定之客觀事實，正因
    該車業已失竊，係屬贓物，被告方任意、漫不在乎地留置罰
    單於車內，不予理會，在在突顯被告對於該車確屬贓物之主
    觀認知，原審此部分之認定，更非正確云云。恐係誤會。
  (五)檢察官之上訴為無理由，應予駁回。
三、據上論結，應依刑事訴訟法第373條、第368條，判決如主文
    。
本案經檢察官賴俊雄到庭執行職務。
中    華    民    國    97    年    7     月    24    日
                  刑事第十庭    審判長法  官 楊炳禎
                                      法  官 朱光仁
                                      法  官 陳博志
以上正本證明與原本無異。
不得上訴。
                                      書記官 陳嘉文
中    華    民    國    97    年    7     月    25    日


司法院資訊處製作；財團法人民間司法改革基金會備份。
